【裁判字號】    95,易,336
【裁判日期】    950317
【裁判案由】    詐欺
【裁判全文】
臺灣臺北地方法院刑事判決               95年度易字第336號
公  訴  人  臺灣臺北地方法院檢察署檢察官
被      告  甲○○
上列被告因詐欺案件，經檢察官聲請簡易判決處刑（94年度偵字
第20290 號）及移送併辦（臺灣臺北地方法院檢察署95年偵字第
2725號、臺灣士林地方法院檢察署95年偵字第2841號），本院認
不宜以簡易判決處刑，改適用通常程序審理，受理後被告為有罪
之陳述，經合議庭裁定改行簡式審判程序，判決如下：
    主  文
甲○○幫助連續意圖為自己不法之所有，以詐術使人將本人之物
交付，處有期徒刑肆月，如易科罰金，以參佰元折算壹日。
    事  實
一、甲○○可預見將自己帳戶存摺、金融卡及密碼交付他人使用
    ，恐遭利用作為人頭帳戶，待騙徒以詐術使被害人匯入款項
    後，再予提領運用，竟基於幫助他人詐欺取財之未必故意，
    循報紙分類廣告，於民國94年7 月15日，在臺北縣中和市○○路、南山路口，將其所有臺北富邦商業銀行（下稱：富邦
    銀行）興隆分行帳號第000000000000號及中華郵政股份有限
    公司文山興隆路郵局局號0000000、帳號0000000號帳戶之存
    摺、印鑑、提款卡及密碼，以每本各新臺幣（下同）3 千元
    之價格，交付予真實姓名不詳自稱「小陳」之成年男子使用
    。嗣(一)同月20日中午11時30分許，丁○○接獲佯裝中國信託
    商業銀行客服人員撥打之電話，詐稱其信用卡款項未繳，並
    提供佯稱係「財政部金融管理局」之電話供其備案、查詢，
    丁○○依指示撥打電話後，真實姓名不詳自稱「周信緯」之
    成年男子復詐稱須至自動櫃員機前操作，將現有卡片預借現
    金後存入指定帳戶，丁○○不疑有他，遂於同日下午2 時47
    分至55分間，在臺北縣新店市○○路○ 段266 號銀行自動櫃
    員機前操作，分5 次將13萬元存入甲○○前揭富邦銀行帳戶
    ；(二)同月25日上午10時許，乙○○接獲佯裝臺新商業銀行（
    下稱：臺新銀行）中正分行通知其遭冒名盜領金融卡11萬5
    千6 百元之電話，並提供佯裝為警政署電話供其聯絡，嗣乙○○撥打電話後，自稱「林警員」之成年男子再提供佯裝為
    中央存款保險局「陳科長」電話供其聯繫，乙○○遂再依指
    示撥打電話，該自稱「陳科長」之人即詐稱須配合渠等指示
    匯入上揭甲○○興隆路郵局帳戶，使乙○○陷於錯誤，於同
    日中午12時、下午3 時許，分別在臺灣銀行宜蘭分行（設：
    宜蘭市○○里○○路1 號）、彰化銀行宜蘭分行（設：宜蘭
    市○○路18號）各匯出22 萬元、17萬元；(三)同月25日下午1
    時許，丙○接獲佯裝臺新銀行通知信用卡逾期未繳電話，並
    提供佯裝為保安處科長電話供其聯絡，嗣丙○撥打電話後，
    該自稱科長之人復詐稱須將帳戶內款項匯入渠等指示之帳戶
    ，使丙○陷於錯誤，於同日下午3 時26分，在基隆市○○路
    郵局提領6 萬元後，匯入上揭甲○○之興隆路郵局帳戶；旋
    均遭提領一空，而生財產損害。嗣李某於94年7 月22日下午
    2 時30分許，至大眾商業銀行景美分行辦理開戶時，為行員
    發現其帳戶為警示帳戶而報警查獲。
二、案經丁○○訴由臺北市政府警察局文山第二分局報告臺灣臺
    北地方法院檢察署檢察官偵查聲請以簡易判決處刑，及臺灣
    臺北地方法院檢察署檢察官、臺灣士林地方法院檢察署檢察
    官移送併辦，本院認不宜以簡易判決處刑，改適用通常程序
    審理，甲○○為有罪之陳述，經本院合議庭裁定改行簡式審
    判程序。
    理  由
一、上揭犯罪事實，業據被告甲○○於本院審理時坦承不諱；且
    被害人丁○○、乙○○、丙○因受詐騙陷於錯誤，致將款項
    匯入詐騙份子指定之被告上揭富邦銀行、郵局帳戶等情，除
    據被害人等於警詢時指述明確外，並有臺北富邦銀行對帳單
    細項、交易明細表、文山興隆路郵局客戶歷史交易清單、郵
    政國內匯款執據、臺灣銀行匯出匯款回條聯、彰化銀行匯款
    回條聯等附卷可按，被告幫助他人實施詐欺之犯行明確，應
    依法論科。
二、按刑法上之幫助犯，係對於犯罪與正犯有共同之認識，而以
    幫助之意思，對於正犯資以助力，而未參與實施犯罪之行為
    者而言（最高法院75年度台上字第1509號、84年度台上字第
    5998號、第6475號、88年度台上字第1270號判決意旨）。經
    查，本件被告乃以交付金融機構帳戶之存摺、金融卡、密碼
    予姓名年籍不詳之人，幫助其等犯詐欺罪，而尚無相當證據
    證明被告有參與詐欺犯行之構成要件，是核其所為，係幫助
    犯刑法第三百三十九條第一項詐欺罪，為從犯，依刑法第三
    十條第二項規定，按正犯之刑減輕之。被告以1 次出賣帳戶
    之幫助行為，幫助姓名、年籍不詳之詐騙份子連續詐取丁○○、乙○○、丙○等人之財物，為幫助連續，僅成立1 次幫
    助犯罪行為（最高法院87年台上字第3865號判決意旨參照）
    。臺灣臺北地方法院檢察署95年偵字第2725號、臺灣士林地
    方法院檢察署95年偵字第2841號移送併辦部分，雖未據檢察
    官提起公訴，惟分別與已起訴之犯行有裁判上一罪、及事實
    上同一之關係，為起訴效力所及，本院自應一併審判。爰審
    酌被告前此素行尚稱良好，本次雖僅為圖得一己一時經濟上
    之利益即為幫助他人詐欺之犯行，對社會經濟秩序造成之危
    害非輕，且被害人所受損害金額亦非少數，惟其犯後尚能坦
    承犯行，並表悔悟等一切情狀，量處如主文所示之刑，並諭
    知易科罰金之折算標準。
據上論斷，應依刑事訴訟法第四百五十二條、第二百七十三條之
一第一項、第二百九十九條第一項前段，刑法第三十條、第五十
六條、第三百三十九條第一項、第四十一條第一項前段，罰金罰
鍰提高標準條例第一條前段、第二條，判決如主文。
本案經檢察官廖舒屏到庭執行職務。
中    華    民    國    95    年    3     月    17    日
                          刑事第三庭
                          法  官  王幸華
上正本證明與原本無異。
如不服本判決，應於判決送達後10日內向本院提出上訴狀（應抄
附繕本）。告訴人或被害人如對於本判決不服者，應具備理由請
求檢察官上訴，其上訴期間之計算係以檢察官收受判決正本之日
期為準。
                                書記官  陳泰寧
中    華    民    國    95    年    3     月    17    日
附論罪科刑依據法條：
中華民國刑法第339條
(普通詐欺罪)
意圖為自己或第三人不法之所有，以詐術使人將本人或第三人之
物交付者，處5年以下有期徒刑、拘役或科或併科1千元以下罰金
。
以前項方法得財產上不法之利益或使第三人得之者，亦同。
前二項之未遂犯罰之。


司法院資訊處製作；財團法人民間司法改革基金會備份。
